---
title: 'Projet Bioinformatique : Programmation R (ISV51) Le modèle de Moran'
author: "MBANI-TALAMESSO Lise, MADIKITA BOKATOLA Divine  & HAMLET William"
date: "Jeudi 17 Décembre 2020"
output:
  word_document: default
  pdf_document: default
  html_document:
    df_print: paged
subtitle: L3 Bio-Info (Université d'Evry - Paris-Saclay)
---


# Le Modèle de Moran


Le modèle de moran est un processus stochastique (aléatoire)  utilisé en biologie pour décrire des populations finies.

Il a été introduit en 1958 par Patrick Moran et permet d'étudier la dynamique de la dérive génétique dans une population finie.

Dans ce modèle, On considère une population de N individus diploïdes possédant deux allèles possibles, a et A.
Le modèle fonctionne de la manière suivantes : 
  - La population a une taille finie et fixe (nombre d'individus constant au cours du temps)
  - À chaque étape, un allèle est sélectionné pour se reproduire (il se dédouble) 
  - Au meme moment  un autre allèle est sélectionné pour mourir uniformément au hasard
  - L' allèle qui se dédouble remplace ainsi l'allèle qui meurt.
  - L' allèle qui se dedouble peut etre la meme qui meurt.
  - Il n'y a pas de sélection, c'est-à-dire que chaque individu au sein de la population a des chances égales de survivre et de se reproduire
  



Image ici




**Objectif du projet**

1) Estimer le temps de fixation sans effet de sélection
2) On ajoute un effet de sélection (A se reproduit avec une probabilité plus grande que a), estimer le temps de fixation dans ce cas-là.
3) Rechercher/prouver des résultats théoriques avec l’effet de sélection



# 1- Estimer le temps de fixation sans effet de sélection


```{r}
# Nombre d'individu sans effet de séléction
N <- 10
Aa <-c("A","a")
p <- 0.5
Individu <- sample(c("A", "a"), 2*N, replace=TRUE, prob =c(p,1-p))
ind <- print(paste(Individu, collapse = ""))
tt <- (distIndividu <- table(Individu)) # donne le nombre d'allèles A et a
tt
barplot(tt, col = 6)
```
**Fixation de l'allèle a**

```{r}
# Fonction permettant d'afficher les individus pour voir lequel est fixé
# Faire 2 simulations pour voir qui se fixe
N <- 10
p <- 0.5
Aa <- c("A","a") #on définit un vecteur avec les allèles A et a
Dr <- c("D","r") #on définit un vecteur avec les lettres r et D : D pour les phénotypes “AA”,“aA”,“Aa” et r pour le phénotype "aa"

i <- 0 #compteur vide que l'on remplira dans la boucle

while(p>0 && p<1) {# condition de la boucle en utilisant les proba
  population<- (sample(c(1,0), replace = TRUE, size =2*N, prob =c(p, 1-p))) #détermination de la population par laquel on observera l'évolution des populations
  p <-sum(population == "1")/(2*N) #Fait la somme de tous les 1 et le divise par 2*N selon la formule de la proba avant effet de séléction
  i <- i+1 #compteur rempli avec la condition
  phe <- (population[rep(c(T,F), N)] + population [rep(c(T,F), N)]) != 0
  a <- print(paste(c(Aa[population+1], "    ", Dr[phe+1]),  collapse = ""))  #permet d'afficher les Aa par rapport à la pop avec A = 1 et a = 0
}
```





```{r }
print(paste("Le nombre d'itération au cours des générations est:", i))
```




**Temps de fixation de l'allèle a **

```{r}
# fonction one.simu calculant le temps de fixation avant effet de séléction
# Temps de fixation pour A
one.simu<- function(N, p){
  population<- (sample(c(1,0), replace = TRUE, size =2*N, prob =c(p, 1-p)))
  a <- sum(population == "1")
  p <- ((N*2)-a)/(2*N)
  f1 <- -N^2*((1 - p)*log10(1 - p) + p*log10(p))
  return(f1)
}
one.simu(10,0.5)
```






**Fixation de l'allèle A**



```{r}
N <- 10
p <- 0.5
Aa <- c("A","a") 
Dr <- c("D","r")
i <- 0 

while(p>0 && p<1) 
  {
  population<- (sample(c(1,0), replace = TRUE, size =2*N, prob =c(p, 1-p))) 
  p <-sum(population == "1")/(2*N) 
  i <- i+1 
  phe <- (population[rep(c(T,F), N)] + population [rep(c(T,F), N)]) != 0
  a <- print(paste(c(Aa[population+1], "    ", Dr[phe+1]),  collapse = "")) 
}
```




```{r}
print(paste("Le nombre d'itération au cours des générations est:", i))
```



**Temps de fixation de l'allèle A **
```{r}
one.simu<- function(N, p){
  population<- (sample(c(1,0), replace = TRUE, size =2*N, prob =c(p, 1-p)))
  p <- sum(population == "1")/(2*N)
  f1 <- -N^2*((1 - p)*log10(1 - p) + p*log10(p))
  return(f1)
}
one.simu(10,0.5)
```




```{r}
### Graphique pour la fixation sans effet de séléction
Fixat <- NULL
N <- 50
p <- 0.5
Aa <- c("A","a")
while(p > 0 && p < 1)
{
  res <- rbinom(n = 2*N, size = 1, prob = p)
  res
  p <- sum(res)/(2*N)
  Fixat <- c(Fixat,-N^2*((1 - p)*log10(1 - p) + p*log10(p))) #On augmente la taille du vecteur Fixat avec chaque nouvelle valeur
}
plot(Fixat, type = 'l', ylim = c(0,-N^2*((1 - 0.5)*log10(1 - 0.5) + 0.5*log10(0.5))))
abline(h = c(0,-N^2*((1 - 0.5)*log10(1 - 0.5) + 0.5*log10(0.5)), col = 2))

```




**Conclusion**






# 2-  On ajoute un effet de sélection - Estimer le temps de fixation dans ce cas-là

```{r}
#Fonction affichant Nombre d'individu a (0) et A (1) après effet de sélection

effet_selection <- function(N,p){
  h <- 0
  while(p > 0 && p < 1){
  Individu <- sample(c(1,0), 2*N, replace=TRUE, prob =c(p,1-p))
  p <-sum(Individu)/(2*N)
  h <- h + 1
  print(distIndividu <- table(Individu))
    }
  return(h)
  
}
effet_selection(10,0.8)

```


**Avec la fonction replicate**
```{r}
replicate(3,effet_selection(10,0.8))
```


```{r}
#Evolution du temps de fixation
pop_N1 <- function(N1,p1,p2,p3,p4,p5,p6,p7,p8,p9,p10,p11,p12,p13,p14) {
  f1 <- -N^2*((1 - p1)*log10(1 - p1) + p1*log10(p1))
  f2 <- -N^2*((1 - p2)*log10(1 - p2) + p2*log10(p2))
  f3 <- -N^2*((1 - p3)*log10(1 - p3) + p3*log10(p3))
  f4 <- -N^2*((1 - p4)*log10(1 - p4) + p4*log10(p4))
  f5 <- -N^2*((1 - p5)*log10(1 - p5) + p5*log10(p5))
  f6 <- -N^2*((1 - p6)*log10(1 - p6) + p6*log10(p6))
  f7 <- -N^2*((1 - p7)*log10(1 - p7) + p7*log10(p7))
  f8 <- -N^2*((1 - p8)*log10(1 - p8) + p8*log10(p8))
  f9 <- -N^2*((1 - p9)*log10(1 - p9) + p9*log10(p9))
  f10 <- -N^2*((1 - p10)*log10(1 - p10) + p10*log10(p10))
  f11 <- -N^2*((1 - p11)*log10(1 - p11) + p11*log10(p11))
  f12 <- -N^2*((1 - p12)*log10(1 - p12) + p12*log10(p12))
  f13 <- -N^2*((1 - p13)*log10(1 - p13) + p13*log10(p13))
  f14 <- -N^2*((1 - p14)*log10(1 - p14) + p14*log10(p14))
  fix <- c(f1,f2,f3,f4,f5,f6,f7,f8,f9,f10,f11,f12,f13,f14)
  return (fix)
}

pop_N1(50,0.01,0.02,0.03,0.04,0.05,0.06,0.07,0.08,0.09,0.1,0.2,0.3,0.4,0.5)
fixation1 <- c(pop_N1(50,0.01,0.02,0.03,0.04,0.05,0.06,0.07,0.08,0.09,0.1,0.2,0.3,0.4,0.5))
fixation1

library(ggplot2)
theme_set(theme_minimal())
probabilité <- c(0.01,0.02,0.03,0.04,0.05,0.06,0.07,0.08,0.09,0.1,0.2,0.3,0.4,0.5)
fixation1
df <- data.frame(fixation1, probabilité )
df
ggplot(data = df, aes(x = fixation1, y = probabilité, col = 3))+geom_line()
```



```{r}
### Graphique pour la fixation avec effet de séléction
Fixat <- NULL
N <- 50
p <- 0.8
Aa <- c("A","a")
while(p > 0 && p < 1)
{
  res <- rbinom(n = 2*N, size = 1, prob = p)
  res
  p <- sum(res)/(2*N)
  Fixat <- c(Fixat,-N^2*((1 - p)*log10(1 - p) + p*log10(p))) #On augmente la taille du vecteur Fixat avec chaque nouvelle valeur
}
plot(Fixat, col = 10, type = 'l', ylim = c(0,-N^2*((1 - 0.8)*log10(1 - 0.8) + 0.8*log10(0.8))))
abline(h = c(0,-N^2*((1 - 0.8)*log10(1 - 0.8) + 0.8*log10(0.8)), col = 6))
```


# 3- Rechercher/prouver des résultats théoriques avec l’effet de sélection



